懲戒法院判決
111年度清上字第11號
上   訴   人  
即被付懲戒人  鄭妃芸        臺北市政府工務局大地工程處管
                            理師 






被 上  訴 人  
即 移送機 關  臺北市政府  
代   表   人  柯文哲      
上列上訴人因懲戒案件，不服本院民國111年8月31日111年度清
字第21號第一審判決，提起上訴，本院判決如下：
    主  文
上訴駁回。
    理  由
一、上訴人即被付懲戒人鄭妃芸應民國109年特種考試地方政府
    公務人員考試三等考試及格，於110年3月31日分發至臺北市
    政府工務局大地工程處（下稱大地處）實施實務訓練，110
    年7月31日正式派代為該處管理師。上訴人早於任職前，自1
    03年4月20日起，擔任乾生科技股份有限公司（下稱乾生公
    司）之監察人職務，並於同年5月14日辦理變更登記。惟上
    訴人未實際參與經營，且未受有報酬，案經被上訴人即移送
    機關臺北市政府於111年1月27日經由「公務員兼職查核平臺
    」進行兼職查核比對時查獲並告知，乾生公司於111年2月16
    日改選監察人為第三人，上訴人於111年2月18日辦畢監察人
    解任登記，有公務員懲戒法第2條第2款之應受懲戒事由，且
    有懲戒之必要，移送本院懲戒法庭第一審（下稱原審）審理
    。經本院111年度清字第21號審理結果，判決上訴人申誡（
    下稱原判決）。上訴人對原判決不服，提起本件上訴。
二、被上訴人移送意旨及上訴人於原審之答辯，均引用原判決之
    記載。
三、原判決認定略以：
  ㈠查上訴人應109年特種考試地方政府公務人員考試三等考試及
    格，於110年3月31日分發至大地處實施實務訓練，110年7月
    31日正式派代為該處管理師。上訴人早於任職前，自103年4
    月20日起，擔任乾生公司之監察人職務，並於同年5月14日
    辦理變更登記。惟上訴人未實際參與經營，且未受有報酬，
    案經被上訴人於111年1月27日經由「公務員兼職查核平臺」
    進行兼職查核比對時查獲並告知，乾生公司於111年2月16日
    改選監察人為第三人，上訴人於111年2月18日辦畢監察人解
    任登記。
  ㈡原審審理結果，認定上訴人所為，有違111年6月22日修正公
    布，同年月24日生效之公務員服務法第14條第1項、第2項所
    定公務員不得經營商業之規定，屬公務員懲戒法第2條第2款
    非執行職務之違法行為。其行為足以使民眾有公務員不專心
    自身業務，公務紀律鬆散之不良觀感，而嚴重損害政府之信
    譽，為維護公務紀律，自有予以懲戒之必要。本件依被上訴
    人提供之資料及上訴人之書面答辯，已足認事證明確，爰不
    經言詞辯論而為判決。茲審酌上訴人未有實際經營及受有報
    酬事實，及公務員懲戒法第10條所定各款事項等一切情狀，
    判決上訴人申誡之懲戒處分。
四、上訴意旨略以：
  ㈠上訴聲明：⑴原判決廢棄。⑵請求作成上訴人應不受懲戒裁判
    。
  ㈡上訴人7年前起心動念，只是單純幫忙，無營利意圖，且該公
    司一直與上訴人毫無干係，事隔7年，常人如何能記得？
  ㈢基於此一背景，上訴人於公職報到時，捫心自問未曾參與公
    司經營，填寫「公務員經營商業及兼職情形調查表」時，當
    然填寫無，自認無參與任何公司之經營，如何能知道於3個
    月內辦理解任？完全無記憶，此乃常人之常情。  
五、被上訴人於上訴審之答辯意旨略以：
  ㈠本案依法將上訴人移付懲戒，認事用法洵無違誤。
  ㈡上訴人訴稱其係為協助親戚成立公司，同意掛名監察人，但
    期間均未參與經營及未領報酬，因時間久遠已經忘記等等理
    由均無足採，依銓敘部函示及相關案例，不得經營商業之範
    圍除採實質認定之外尚包括形式認定，故公務員如經選任為
    私人公司之董監事，即屬違反公務員服務法不得經營商業之
    規定。
  ㈢綜上所述，上訴人行為有違111年6月22日修正公布之公務員
    服務法第14條第1項及第2項之規定，請駁回其上訴。
  ㈣證據（均影本在卷）：
    證1：公務員兼職查核平台查核畫面截圖。
    證2：經濟部商工登記公示資料網路查詢服務（歷史資料）
         截圖。
    證3：經濟部103年5月14日經授中字第10333332030號函及
         乾生公司變更登記表。
    證4：經濟部111年2月18日經授中字第11133098930號函及
         乾生公司變更登記表。
    證5：銓敘部104年8月6日部法一字第1044005116號函(含節
         錄之「公務員服務法業務座談會」會議資料) 。
    證6：原公務員懲戒委員會107年5月30日107年度鑑字第1421
         1號判決書。
六、經查：
    本院懲戒法庭第二審為法律審，僅審查懲戒法庭第一審判決
    有無違背法令，故為其判決基礎之事實，應以懲戒法庭第一
    審判決所確定事實為依據，此觀諸公務員懲戒法第66條第1
    項、第75條第1項規定自明。原審基於調查所得之證據資料
    ，認定上訴人確有自103年5月14日起擔任乾生公司之監察人
    ，於110年7月31日正式派任為大地處管理師之後，並未辦理
    解任登記，上訴人迄111年2月18日始完成監察人解任登記之
    違失事實，為上訴人所不予爭執，而修正後公務員服務法第
    14條第1項規定「公務員不得經營商業」，第2項前段明定「
    前項經營商業，包括依公司法擔任公司發起人或公司負責人
    、依商業登記法擔任商業負責人，或依其他法令擔任以營利
    為目的之事業負責人、董事、監察人或相類似職務。」所定
    不得經營商業，其認定標準，不以實際參與營業行為者為限
    ，並兼採形式認定，亦即所稱經營商業包括實際參與營業行
    為及申請商業執照之行為在內。原審從而認定上訴人違反修
    正後公務員服務法第14條第1項、第2項之規定，屬公務員懲
    戒法第2條第2款之非執行職務之違法行為，並審酌上訴人並
    未實際經營，暨未受有報酬及公務員懲戒法第10條所定各款
    等一切情狀，判決上訴人申誡處分，並無何違背法令之處。
    上訴人仍徒憑己意，漫謂其7年前單純幫忙，常人如何能記
    憶云云，表明不服原判決，指原判決違法，顯無可採。
七、綜上所述，原判決並無上訴人所指違背法令之情形，上訴意
    旨任意指摘原判決違背法令，求予廢棄，並作成上訴人不受
    懲戒之判決等情，為無理由，且無行言詞辯論之必要，爰不
    經言詞辯論，以判決駁回之。
據上論結，依公務員懲戒法第74條第1項但書、第76條第1項，判
決如主文。
中    華    民    國    111   年    11    月    10    日
            懲戒法院懲戒法庭上訴審第三庭          
                            審判長法  官  李伯道
                                  法  官  呂丹玉
                                  法  官  張祺祥
                                  法  官  葉麗霞
                                  法  官  周占春
以上正本證明與原本無異。
中    華    民    國    111   年    11    月    10    日
                                   書記官  許麗汝